【裁判字號】    99,交聲,1754
【裁判日期】    990630
【裁判案由】    交管條例聲異
【裁判全文】
臺灣板橋地方法院交通事件裁定        99年度交聲字第1754號
原處分機關  交通部公路總局臺北區監理所板橋監理站
異  議  人
即受處分人  甲○○
上列異議人即受處分人因違反道路交通管理處罰條例案件，不服
原處分機關於中華民國99年6 月2 日所為之裁決處分（裁決書案
號：板監裁字第裁41-C00000000號），聲明異議，本院裁定如下
：
    主  文
原處分撤銷。
甲○○不罰。
    理  由
一、原處分意旨略以：異議人即受處分人於99年4 月14日13時32
    分騎乘MDM-408 號重型機車，行經臺北縣板橋市○○路，因
    有「危險駕駛（前踏板堆置物品，雙腳無法置於前踏板）之
    違規」，經臺北縣政府警察局海山分局以北縣警交大字第C0
    0000000 號違反道路交通管理事件通知單當場攔停舉發。案
    經移送原處分機關即交通部公路總局臺北區監理所板橋監理
    站，異議人不服前開舉發違規，向原處分機關提出申述，經
    原處分機關向舉發機關再行查證結果，依據舉發機關函復本
    案違規舉發過程情形，仍認定異議人有如上違規行為，乃依
    道路交通管理處罰條例第43條第1 項第1 款規定，裁處罰鍰
    新臺幣（下同）12,000元，應接受道路交通安全講習，並記
    違規點數3 點。
二、聲明異議意旨略以：伊因工作之需要，必須在腳踏板放置物
    品（紙箱與工具袋），但騎乘機車時雙腳仍可平穩放置於兩
    側踏板上，案發當時伊係為了到公園休息，尋找路邊機車停
    車格，機車緩慢駕駛所為之小心駕駛行為，並不會危害交通
    與自身安全，衡情應不至構成危險駕駛，是原處分機關遽以
    裁罰，顯有違誤，爰依法聲明異議，請求撤銷原處分等語。
三、經查：
（一）按道路交通管理處罰條例所規定罰鍰、施以道安講習等處
      罰，係交通監理主管機關基於行政機關地位，對行為人違
      反秩序行為之裁罰性行政處分，質言之，此係行政機關（
      交通監理主管機關）就行為人違反該條例規定行政法上義
      務之特定具體事件（交通違規）所為之行政行為，且對外
      直接發生公法上之法律效果。故交通違規裁罰處分，既為
      行政罰之一種，且具有行政處分性質，是以，監理機關對
      行為人之交通違規予以裁罰，應依行政罰法第1 條前段規
      定適用行政罰法。又按違反行政法上義務之行為非出於故
      意或過失者，不予處罰，行政罰法第7 條定有明文。準此
      ，在具體行政事件中，行政法上之行為義務人有無因故意
      或過失而違反行政法上義務之行為，其事實應憑證據認定
      ；反之，無證據即不得推論行為人已有違反行政法上義務
      ，令其受行政罰。
（二）次按道路交通安全規則第99條第3 項前段規定：「機器腳
      踏車不得在道路上蛇行，或僅以後輪著地或以其他危險方
      式駕車」。又汽車駕駛人，駕駛汽車有在道路上蛇行或以
      其他危險方式駕車者，處6,000 元以上24,000元以下罰鍰
      ，並當場禁止其駕駛；汽車駕駛人有第1 項第1 款行為者
      ，並吊扣該汽車牌照3 個月；再汽車駕駛人違反第1 項規
      定者，應接受道路交通安全講習，道路交通管理處罰條例
      第43條第1 項第1 款、第4 項及同條第5 項分別定有明文
      。至前揭各該條文所稱「其他危險方式」之駕車行為，觀
      諸道路交通安全規則、道路交通管理處罰條例，均未有明
      確定義，是汽車駕駛人之駕駛行為，究竟是否該當道路交
      通安全規則第99條第3 項前段即道路交通管理處罰條例第
      43條第1 項第1 款所定「以其他危險方式駕車」之違規，
      自應以該駕駛行為有引發駕駛人本人或其他用路人之行車
      危險為其要件。
（三）查本件異議人甲○○有駕乘其所有之車號MDM-408 號普通
      重機車，於99年4 月14日13時32分許，行經臺北縣板橋市
      ○○路時，為在場依法令執行交通稽查任務之臺北縣政府
      警察局交通警察大隊員警攔停，並以異議人有以危險方式
      在道路上駕車（前踏板堆置物品，雙腳無法置於前踏板）
      之違規行為，於99年4 月14日臺北縣政府警察局北縣警交
      大字第C00000000 號舉發違反道路交通管理事件通知單舉
      發。嗣異議人於99年4 月26日向原處分機關提出不服申述
      ，經原處分機關向舉發機關再行調查結果，舉發機關即臺
      北縣政府警察局海山分局函復謂以：「…本案經本分局舉
      發員警稱99年4 月14日於板橋市○○路執行勤務時，見異
      議人騎乘車號MDM-408 機車，該機車腳踏板上放置許多物
      品，以致腳踏板無多餘空間使異議人平放雙腳，異議人便
      以雙腳騰空方式騎乘機車，員警見狀便攔停異議人後依道
      路交管理處罰條例第43條第1 項規定，以『危險方式駕車
      』掣單舉發單號C00000000 號違規通知單。查道路交通安
      全規則第88條規定，機器腳踏車載運貨物必須穩妥，物品
      應捆紮牢固，堆放平穩。本案異議人用機車載運物品以該
      車腳踏板及座位附載物料，駕駛人雙腳無法正常放置於腳
      踏板上，兩腳伸直騰空之姿勢危險方式駕車，雖無高速行
      駛，卻是危險駕駛行為。除自身無法安全駕車外也影響到
      其他車輛及行人安全…」等意旨，說明本件違規採證舉發
      之經過情形（參卷附99年5 月14日北縣警海交裁字第0990
      018805號函）。原處分機關審酌舉發機關前揭再行查處所
      悉事證，仍認定異議人確有旨開違規行為，遂於99年6 月
      2 日依道路交通管理處罰條例第43條第1 項第1 款、第5
      項與同條例第63條第1 項第3 款等規定，掣開板監裁字第
      裁41-C00000000號裁決書，裁處異議人罰鍰12,000元，且
      施以道路安全講習，並記違規點數3 點等情節，有該舉發
      單、陳述書與裁決書各1 件在卷足稽。
（四）然異議人於舉發當時固然有將物品至放於腳踏板，而以兩
      腳伸直騰空之姿勢駕車，惟此是否即構成以危險方式駕車
      之行為，仍屬有疑。再者，依前揭舉發機關函覆所述，異
      議人於機車腳踏板上放置許多物品乙節，固然屬實，然異
      議人前述行為究係如何引發危險，則未見舉發機關予以說
      明，僅泛稱「雖無高速行駛，卻是危險駕駛行為」一詞。
      況且，依異議人所陳「其因工作需要必須裝載物品，前踏
      板處剛好可以平穩放置紙箱與工具袋」，而一般機車腳踏
      板處之空間實屬有限，異議人縱因腳踏板堆置物品致將雙
      腳騰空騎車，此舉究竟是否已足引發駕駛人本人或其他用
      路人之行車危險，而該當於「危險駕駛」之要件，依據卷
      附證據資料仍屬難以認定，是異議人如上行為，有無違反
      道路交通安全規則第99條第3 項前段暨道路交通管理處罰
      條例第43條第1 項第1 款所稱「以其他危險方式駕車」之
      規定，並不明確。
（五）綜上各情，本件異議人前開駕駛行為尚難認有何致生人車
      往來之危險，該當於「以其他危險方式駕車」之要件，此
      外復查無其他積極證據足以證明異議人有原處分機關所認
      定之前開危險駕駛行為，自應作對異議人有利之認定，原
      處分機關對異議人為前開裁決，即難認為允當，異議人之
      異議為有理由，應由本院將原處分撤銷，改諭知異議人不
      罰，以資適法。
四、據上論斷，應依道路交通案件處理辦法第20條，裁定如主文
    。
中    華    民    國    99    年    6     月    30    日
                        交通法庭  法  官  徐子涵
上列正本證明與原本無異。
如不服本裁定，應於裁定送達後五日內敘明抗告理由，向本院提
出抗告狀。
                                  書記官  張桐嘉
中    華    民    國    99    年    6     月    30    日

司法院資訊處製作；財團法人民間司法改革基金會備份。
